臺灣高等法院民事判決
110年度上易字第986號
上  訴  人  聯邦商業銀行股份有限公司

法定代理人  林鴻聯  
訴訟代理人  郭佩青  
被上訴人    伍深德即深德企業

上列當事人間請求清償借款事件，上訴人對於中華民國110年8月
27日臺灣臺北地方法院110年度訴字第4393號第一審判決提起上
訴，本院於110年12月14日言詞辯論終結，判決如下：
    主      文
一、原判決關於駁回上訴人後開第二項之訴部分，及訴訟費用（
    除確定部分外）之裁判，均廢棄。
二、被上訴人應再給付上訴人如附表二「應再給付」欄所示之違
    約金。
三、第一（除確定部分外）、二審訴訟費用，由被上訴人負擔。
    事實及理由
一、被上訴人經合法通知未於言詞辯論期日到場，核無民事訴訟
    法第386條所列各款情形，爰依上訴人之聲請，由其一造辯
    論而為判決。
二、上訴人主張：被上訴人為獨資商號，欲加盟經營萊爾富便利
    商店，需借款支付加盟金、保證金、周轉金，故於民國109
    年1月9日出具企業戶授信申請書，向伊申請授信總金額新臺
    幣（下同）96萬元之信用貸款，伊同意以無擔保授信方式放
    款後，被上訴人即於同年1月30日簽署借據2紙，向伊借款77
    萬8500元、2萬1500元各1筆，約定借貸期間為109年2月7日
    起至114年2月7日止，伊依約撥款完畢後，被上訴人又於109
    年6月29日另向伊借款10萬元，約定借貸期間為同年6月30日
    起至112年6月30日止，伊亦依約撥款完畢（下合稱系爭3次
    借款；兩造就系爭3次借款約定之利息及償還方式詳如附表1
    所載），未按期攤還本息或未依約清償本金時，除仍按各筆
    借款所約定利率計付遲延利息外，自逾期之日起6個月以內
    依各筆約定利率10%，逾6個月以上者其超過6個月部分依各
    筆約定利率20%加付違約金。詎被上訴人自110年1月30日起
    ，即未就系爭3次借款依約攤繳本息，依授信約定書第6條第
    1項第1款約定，被上訴人就借款之清償已喪失期限利益，所
    有債務視為全部到期。兩造間信用借貸契約關係，雖為無擔
    保授信放款，惟不符合金融監督管理委員會（下稱金管會）
    以101年1月11日金管銀法字第10010008650號命令（下稱系
    爭8650號令）釋示之「消費性放款」範疇，自無該會公告「
    消費性無擔保貸款定型化契約應記載事項」（下稱系爭應記
    載事項）之適用，被上訴人應給付之違約金，並無僅付9期
    之限制。為此，依兩造間借據第6條之約定，求為判命被上
    訴人應給付逾期第10期起至清償日止之逾期違約金等語（原
    審就上訴人請求被上訴人給付本金72萬3977元、如附表2所
    示利息請求內容及「違約金請求」欄所示第1至9期違約金部
    分，均判決被上訴人敗訴，被上訴人就敗訴部分未據聲明不
    服，非本院審理範圍，茲不贅述）。
三、被上訴人未於言詞辯論期日到庭，亦未以書狀提出聲明、陳
    述。
四、原審就上開部分判決上訴人敗訴，上訴人就此部分不服，提
    起上訴，其聲明為：㈠原判決關於駁回上訴人後開第二項之
    訴部分，及訴訟費用之裁判，均廢棄。㈡被上訴人就原判決
    附表二編號1至3號所示違約金，應再給付自第10期起至清償
    日止，依同表左列利率20％計付之違約金。 
五、經查：
(一)上訴人主張被上訴人為加盟便利商店而向其借款以支付加盟
    金、保證金、周轉金，兩造遂成立系爭3次借款契約之事實
    ，業據提出與所述相符之借據、授信約定書、授信明細查詢
    單、單筆授信攤還及收息紀錄查詢單、郵政儲金利率表（年
    息）、中央銀行辦理銀行承作受嚴重特殊傳染性肺炎疫情影
    響之中小企業貸款專案融通作業規定（見原審卷第15至33、
    53頁），及企業戶授信申請書（見本院卷第41頁）為證。被
    上訴人經合法通知未到場，亦未提出書狀答辯供本院審酌，
    自堪信上訴人主張之事實為真正。
(二)按銀行法第12-1條規定：「（第1項）銀行辦理自用住宅放
    款及消費性放款，不得要求借款人提供連帶保證人。（第2
    項）銀行辦理自用住宅放款及消費性放款，已取得前條所定
    之足額擔保時，不得要求借款人提供保證人。銀行辦理授信
    徵取保證人時，除前項規定外，應以一定金額為限。未來求
    償時，應先就借款人進行求償，其求償不足部分，如保證人
    有數人者，應先就各該保證人平均求償之。但為取得執行名
    義或保全程序者，不在此限。」所謂「消費性放款」，依金
    管會系爭8650號令釋示，係指「對於房屋修繕、耐久性消費
    財產（包括汽車）、支付學費及其他個人之小額貸款，及信
    用卡循環信用等」，有上開釋示令可稽（見本院卷第37頁）
    。觀之金管會所頒佈系爭應記載事項，雖就消費性無擔保貸
    款定型化契約之應記載事項，明訂違約金之最高連續收取期
    數（見本院卷第95頁），惟金管會頒訂「消費性無擔保貸款
    定型化契約範本」之總說明，則載明信用貸款及結合商品或
    服務契約之分期貸款向為消費大眾普遍利用之融資方式，鑑
    於該等消費性貸款屢有紛爭發生，為維護消費者權益並利業
    者有所遵循，始頒佈上開定型化契約範本之意（見本院卷第
    129頁）。準此，可知本件被上訴人為加盟便利商店而向上
    訴人借款以支付加盟金、保證金、周轉金之情形，核與金管
    會系爭8650號令所釋示之「消費性無擔保放款」之定義有別
    ，本件應不得逕適用系爭應記載事項第7條第1項、第2項規
    定而限制上訴人僅得向被上訴人連續收取9期違約金，且該
    違約金約定利率，並無過高情事，亦無酌減必要。
(三)從而，上訴人主張就系爭3次借款契約，其仍得請求被上訴
    人給付逾期第10期以後至清償日止之違約金等語，應為可取
    。
六、綜上所述，上訴人依兩造間借據第6條之約定，請求被上訴
    人給付如附表二「應再給付」欄所示違約金，核無不合，應
    予准許。原審就此部分為上訴人敗訴之判決，尚有未洽。上
    訴意旨指摘原判決此部分不當，求予廢棄改判，為有理由。
    爰由本院予以廢棄改判如主文第2項所示。
七、據上論結，本件上訴為有理由，爰判決如主文。
中　　華　　民　　國　　110 　年　　12　　月　　28　　日
              民事第八庭   
                  審判長法  官  李媛媛
                        法  官  湯美玉
                        法  官  胡芷瑜
正本係照原本作成。
不得上訴。
中　　華　　民　　國　　110 　年　　12　　月　　28　　日

                        書記官  莊智凱
　　
　　
　　
　　
　　
　　
　　
　　
　　
　　　
附表一：（金額幣別均為新臺幣，日期紀元均為民國）      編號 借款日期 借款金額 借款期間 借款利息計收方式 償還方式 1 109年1月30日 77萬8,500元 109年2月7日起至114年2月7日止 依中華郵政(股)公司二年期定期儲金機動利率(實際以借款撥付日為準)加碼年息1.105%浮動計算。 （違約時適用之機動利率指數為0.845％） 本息按月 平均攤還 2 109年1月30日  2萬1,500元 109年2月7日起至114年2月7日止  依中華郵政(股)公司二年期定期儲金機動利率(實際以借款撥付日為準)加碼年息1.655%浮動計算。（違約時適用之機動利率指數為0.845％） 本息按月 平均攤還  3 109年6月29日 10萬元 109年6月30日起至112年6月30日止 自109年6月30日起至110年3月27日止，依央行專案融通利率加碼年息0.9%浮動計算；自110年3月28日起至112年6月30日止，依中華郵政(股)公司二年期定期儲金機動利率(實際以借款撥付日為準)加碼年息1.135%浮動計算。（違約時適用之央行機動利率指數為0.1％；郵政機動利率指數為0.845%） 按月繳息，惟自110年1月30日起以每1個月為1期，共分30期平均攤還本息。 

附表二：（金額幣別均為新臺幣，日期紀元均為民國）        編號 申貸金額 借款債權尚欠金額 利息 請求期間 週年利率 違約金請求 應再給付 1 77萬8,500元 58萬2,639元 自110年3月25日起至清償日止 1.95% 自110年4月26日起至清償日止，逾期在6個月以內，按左列利率10%，逾期超過6個月，按左列利率20％計算。 自第10期起至清償日止按左欄計算之違約金   2萬8,725元 自110年6月25日起至清償日止  自110年7月26日起至清償日止，逾期在6個月以內，按左列利率10%，逾期超過6個月，按左列利率20%計算。 自第10期起至清償日止按左欄計算之違約金 2 2萬1,500元 787元 自110年6月25日起至清償日止 2.5% 自110年7月26日起至清償日止，逾期在6個月以內，按左列利率10%，逾期超過6個月，按左列利率20%計算。 自第10期起至清償日止按左欄計算之違約金   1萬5,120元     3 10萬元 9萬6,706元 自110年1月30日起至110年3月27日止 1% 自110年3月1日起至清償日止，逾期在6個月以內，按左列利率10%，逾期超過6個月，按左列利率20%計算。 自第10期起至清償日止按左欄計算之違約金    自110年3月28日起至清償日止 1.98%    訴請給付本金合計 72萬3977元